臺灣宜蘭地方法院民事判決　九十年度訴字第一三五號
　　原　　　告　己○○
　　訴訟代理人　戊○○
　　　　　　　　甲○○
　　被　　　告　丙○○○
　　　　　　　　乙○○
右當事人間請求給付違約金事件，本院判決如左：
    主    文
被告應給付原告新台幣肆佰肆拾萬元及自民國九十年十一月二十八日起至清償日止，
按年息百分之五計算之利息。
訴訟費用由被告負擔。
本判決於原告以新台幣壹佰伍拾萬元為被告供擔保後，得假執行。
    事    實
甲、原告方面：
一、聲明：除假執行擔保金額外，如主文所示。
二、陳述：原告於民國八十八年十二月二日，以新台幣（下同）四百四十五萬四千七
    百三十六元之價格，向被告丙○○○、乙○○、丁○○購買坐落宜蘭縣壯圍鄉○○段八六及八八之一地號土地，因上開土地已分別由丙○○○及乙○○、丁○○
    設定抵押權予宜蘭縣壯圍鄉農會，故兩造約定簽約當日原告所交付之定金（即第
    一次款）二百二十萬元，被告應以該款項清償宜蘭縣壯圍鄉農會，並塗銷上開抵
    押權登記。原告旋於簽約日會同被告及仲介人，到宜蘭縣壯圍鄉農會，依被告丁○○之指示，將二百二十萬元分別匯入被告三人在宜蘭縣壯圍鄉農會之帳戶內，
    被告丁○○並在土地買賣契約書簽名表示收受無訛。詎被告於取得原告所交付之
    定金後，既未清償宜蘭縣壯圍鄉農會，亦未塗銷上開抵押權登記，致上開土地遭
    宜蘭縣壯圍鄉農會查封拍賣。爰依兩造間買賣契約第十二條第二款：「乙方（即
    被告）違反本約履行細則有關各條之約定者，應賠償甲方（即原告）已付金額加
    倍給甲方作為違約罰金。」之約定，提起本訴。
三、證據：提出土地買賣契約書一件、本院民事執行處通知一件、土地登記謄本二件
    、取款憑條一件、傳票八張為證，並聲請訊問證人莊耀忠、莊耀庭、鄭美瑛及向
    宜蘭縣壯圍鄉農會調閱被告三人於該會所開立帳戶於八十八年十二月間之交易資
    料。
乙、被告丙○○○方面：
一、聲明：駁回原告之訴。
二、陳述：至今均未取得任何款項，其中二百萬元的抵押設定根本是假的，當初已將
    所有文件、資料交給代書，本件係仲介人員跟代書沒有辦好所致，證人所言並不
    實在。
三、證據：未為任何舉證。
丙、被告丁○○方面：
一、聲明：駁回原告之訴。
二、陳述：至今均未取得任何款項，其中二百萬元的抵押設定根本是假的。當初已將
    所有文件、資料交給代書，本件係仲介人員跟代書沒有辦好所致，證人所言並不
    實在。系爭契約書第二條二百二十萬元是被告簽收的，上面的名字是被告簽的沒
    錯，但被告並沒有看到錢，因為原告說錢已經拿到農會了，所以被告才簽的。系
    爭契約書第二條備註欄之約定是原告的代書和仲介的人說只要二百二十萬元就可
    以辦塗銷，不確定當初於契約上有沒有載明上開備註欄之約定。系爭八十八之一
    地號土地因遭台新銀行假扣押，所以無法過戶予原告。
三、證據：未為任何舉證。
丁：被告乙○○方面：未於言詞辯論期日到場，亦未提出書狀作何聲明或陳述。
戊、本院依原告之聲請向宜蘭縣壯圍鄉農會調閱被告三人於該會所開立帳戶於八十八
    年十二月間之交易資料。
    理    由
一、本件被告乙○○經合法通知，未於言詞辯論期日到場，核均無民事訴訟法第三百
    八十六條所列各款情形，爰依原告之聲請，由其一造辯論而為判決。
二、原告起訴主張伊於八十八年十二月二日，以四百四十五萬四千七百三十六元之價
    格，向被告購買坐落宜蘭縣壯圍鄉○○段八六及八八之一地號土地，因上開土地
    已分別由被告設定抵押權予宜蘭縣壯圍鄉農會，故兩造約定簽約當日伊所交付之
    定金（即第一次款）二百二十萬元，被告應以該款項清償宜蘭縣壯圍鄉農會，並
    塗銷上開抵押權登記。原告即於簽約日會同被告及仲介人到宜蘭縣壯圍鄉農會，
    並依被告丁○○之指示，將二百二十萬元之款項分別匯入被告三人在宜蘭縣壯圍
    鄉農會所開立之帳戶內，被告丁○○遂在系爭土地買賣契約書簽名表示收受無訛
    。詎被告於取得原告所交付之定金後，既未清償宜蘭縣壯圍鄉農會，亦未塗銷上
    開抵押權登記，致上開土地遭宜蘭縣壯圍鄉農會查封拍賣。爰依兩造間買賣契約
    第十二條第二款之約定，提起本訴等情。被告丙○○○、丁○○則以至今均未取
    得任何款項，當初已將所有文件、資料交給代書，本件係仲介人員跟代書沒有辦
    好所致，證人所言並不實在等語，資為抗辯。被告乙○○則未於準備程序期日及
    言詞辯論期日到場，亦未提出書狀作何聲明或陳述。
三、原告主張伊於八十八年十二月二日，以四百四十五萬四千七百三十六元之價格，
    向被告丙○○○、乙○○、丁○○購買坐落宜蘭縣壯圍鄉○○段八六及八八之一
    地號土地，並於買賣契約第二條備註約定：「第一次付款由雙方會同壯圍農會辦
    理抵押權內容變更塗銷五權段八八—一、八六地號。」、第十二條第二款約定：
    「乙方（即被告）違反本約履行細則有關各條之約定者，應賠償甲方（即原告）
    已付金額加倍給甲方最為違約罰金。」之事實，業據其提出土地買賣契約書一件
    為證，且為證人莊耀忠、莊耀庭、鄭美瑛所證實，復為被告丙○○○所不爭執，
    自堪信為真實。至被告丁○○雖辯稱不確定當初簽定系爭契約時有無前揭備註欄
    之約定等語，惟查該備註之約款上有蓋用被告不爭執為真正之印章，則自應認該
    備註欄之約款確屬系爭契約約定內容之一部分，被告丁○○所辯，尚無可採。又
    系爭契約既屬真正，被告丙○○○、丁○○仍以未收受價款，抵押權未塗銷係仲
    介及代書未辦好等語置辯，則本件所應審究者即為原告是否已交付定金二百二十
    萬元予被告？系爭土地上所設定之抵押權未塗銷，且土地遭法院拍賣，是否可歸
    責於被告？經查：
（一）、原告主張伊已於簽約日會同被告及仲介人到宜蘭縣壯圍鄉農會，並依被告丁○○之指示，將二百二十萬元之款項分別匯入被告三人在宜蘭縣壯圍鄉農會
        所開立之帳戶內，被告丁○○遂在系爭土地買賣契約書簽名表示收受無訛之
        事實，業據其提出土地買賣契約書一件、取款憑條一件及傳票八張為證；核
        與證人莊耀忠、莊耀庭、鄭美瑛證稱：原告是由其戶頭內領出二百二十萬元
        的現金，再匯入被告丙○○○的帳戶內。因為丙○○○有以系爭土地向壯圍
        農會辦理借款，設定抵押，農會人員說要還款，要將錢匯入丙○○○的還款
        帳戶內，作為丙○○○清償貸款用，所以由原告將錢匯入丙○○○的帳戶內
        ，讓丙○○○清償貸款。存入款項後，由丁○○在契約書上簽收等語（參見
        本院九十一年一月四日準備程序筆錄）大致相符；並有宜蘭縣壯圍鄉農會九
        十一年一月十四日壯農信字第七０號、九十一年一月二十五日壯農信字第二
        一九號函附之交易資料在卷可稽；又被告丁○○亦自認系爭契約書第二條第
        一項所載之二百二十萬元為其所簽收，上面的名字為其親自簽立之事實。綜
        上，堪認原告上開主張為真實，則被告丙○○○、丁○○抗辯至今均未取得
        任何款項云云，自非可採。
（二）、原告主張被告於取得原告所交付之定金後，未塗銷上開抵押權登記，致上開
        土地遭宜蘭縣壯圍鄉農會查封拍賣等情，業據其提出土地買賣契約書一件、
        本院民事執行處通知一件及土地登記謄本二件為證，應認屬實。又證人莊耀
        忠、莊耀庭、鄭美瑛所稱：因為被告丙○○○是以四筆土地向農會設定抵押
        貸款，且丁○○另欠台新銀行債務，再丁○○、乙○○未配合辦理換單的手
        續，所以系爭兩筆土地上的抵押權到現在未能塗銷等語（參見本院九十年六
        月二十七日言詞辯論筆錄），核與卷附系爭八六地號土地登記謄本之土地他
        項權利部所載「權利種類：抵押權、權利人：宜蘭縣壯圍鄉農會、債務人：
        丙○○○、設定義務人：丙○○○、共同擔保地號：五權段四八、八六」；
        系爭八八之一地號土地登記謄本之土地所有權部其他登記事項欄所載：「宜
        蘭地方法院八十八年耀民執和八八執全一六三字第一七八四八號函辦理查封
        登記、債權人：台新國際商業銀行股份有限公司、債務人：丁○○」及被告
        丁○○自認系爭八十八之一地號土地已遭台新銀行假扣押等情，大致相符，
        堪認證人上開證詞為可採。綜上，足徵本件買賣標的土地上所設定之抵押權
        未能塗銷，且土地遭法院拍賣，顯可歸責於被告，被告空言否認證人之證詞
        ，並辯稱本件係因仲介人員跟代書沒有辦好所致云云，純屬飾卸之語，諉無
        足採。
四、綜上所述，被告於收受原告所交付之二百二十萬元定金後，既未依約塗銷系爭買
    賣標的土地上之抵押權登記，則原告依據兩造所訂立之買賣契約書第十二條第二
    款之約定請求被告給付四百四十萬元之違約金，及自起訴狀繕本最後送達被告之
    翌日，即九十年十一月二十八日起至清償日止，按年息百分之五計算之利息，為
    有理由，應予准許。
五、本判決原告陳明願供擔保，請求宣告假執行，核無不合，爰酌定相當之擔保金額
    ，予以准許。
六、據上論結，本件原告之訴為有理由，依民事訴訟法第三百八十五條第一項前段、
    第七十八條、第三百九十條第二項，判決如主文。
中　　　華　　　民　　　國　　九十一　　年　　  五　  　月　  　六　  　日
                              臺灣宜蘭地方法院民事庭
                                  審判長法官
                                        法官
                                        法官
右正本證明與原本無異。
如對本判決上訴須於收受送達後廿日內向本院提出上訴狀。
中　　　華　　　民　　　國　　九十　　　年　　 十二　　 月　　 十七　　 日
~B法院書記官　李茂榮
